最高法院刑事判決　　　　　　　　　　　　　　　八十六年度台上字第三五一七號
　　上訴人　乙○○　男
　　　　　　甲○○　男
　　　　　　　　　　現居台灣省.
右上訴人等因違反麻醉藥品管理條例案件，不服台灣高等法院中華民國八十六年三月
六日第二審判決（八十五年度上訴字第二六五號，起訴案號：台灣基隆地方法院檢察
署八十四年度偵字第八五四號），提起上訴，本院判決如左：
    主  文
原判決關於甲○○、乙○○非法販賣化學合成麻醉藥品部分撤銷，發回台灣高等法院
。
其他上訴駁回。
    理  由
一撤銷發回部分
本件原判決論處上訴人等共同連續非法販賣化學合成麻醉藥品罪刑，固非無見。惟查
：(一)按販賣化學合成麻醉藥品罪，雖不以販入之後復行賣出為構成要件，如以營利之
目的將化學合成麻醉藥品購入，其罪即已成立；惟苟非事前謀議，而係於他人販入之
後，始基於共同販賣之意圖而為持有者，因其僅參與意圖販賣而持有之犯行，要難論
以共同販賣罪。本件原判決認定上訴人等共同非法販賣安非他命一次，即：上訴人乙
○○為獲得免費之安非他命，竟於民國八十四年三月八日下午八時許，應允為上訴人
甲○○出售安非他命，二人基於共同營利之意圖，由甲○○將其原已販入之安非他命
十二包及電子磅秤交予乙○○回伺機售出，惟乙○○於返回住處後，即為警當場查
獲。同日下午十時許，甲○○以電話聯絡乙○○，囑乙○○將其寄放之安非他命，取
一包交付綽號「小周」者，並向「小周」收取新台幣三千元。乙○○因已為警查獲，
即依警方之指示，將安非他命交予前來取貨之「小周」；同日下午十一時三十分許，
甲○○至乙○○住處時，為警一併查獲等情（見原判決事實二之(七)及三之(二)部分）。
如果無訛，則上訴人乙○○交付安非他命一包予綽號「小周」者，係於經警查獲後，
為配合警方破案而依警方指示為之，此部分應不成立販賣罪，且依原判決事實欄之記
載，上訴人乙○○就甲○○販入安非他命部分之行為，似未共謀或參與，如乙○○僅
於甲○○販入後，始與甲○○基於共同販賣之意圖而持有甲○○販入之安非他命，依
首揭說明，即不能認其亦應對於甲○○事前自行販入安非他命之行為同負刑責，而論
以共同正犯。原判決對於上訴人二人共同犯罪之意思聯絡，究係起於甲○○販入安非
他命之前或之後，並未詳加釐清究明，竟於理由欄內含混說明：「被告（乙○○）就
甲○○基於營利意圖非法販入而交付之十二包安非他命及電子磅秤一台部分，與甲○
○間自有非法販賣之犯意聯絡及行為分擔，為共同正犯」（見原判決第十三頁，理由
貳之三），並就上訴人等多次犯行，依連續犯之規定，論為共同販賣一罪，難謂適法
。(二)上訴人甲○○另涉嫌於八十五年六月間販賣安非他命予謝玉峰部分，經台灣基隆
地方法院檢察署認與本件有連續犯裁判上一罪之關係，而於原審審判期日前之八十六
年一月三十日，以基檢革孝字第一八六二號函，檢送相關卷證（八十六年度偵字第四
五○號），移請原審併案審理（見原審卷第二二九頁），乃原審全未調查置理，既未
於判決內就此部分有所說明，且未將相關之案卷退還原檢察署，致該部分是否成立犯
罪或與本件有無裁判上一罪關係，均欠明瞭，本院因而對於原審未併予審判，無從為
其是否適法之判斷，亦有可議。以上或為上訴意旨所指摘，或為本院得依職權調查之
事項，應認原判決關於上訴人等非法販賣化學合成麻醉藥品部分，有發回更審之原因
。末按上訴人甲○○復又涉嫌多次非法販賣安非他命，經台灣基隆地方法院檢察署移
送本院併辦部分（即八十六年度偵字第四○七、五七三、六八七、八三○、九三七、
二○一九、二○三四、二一○○、二一一○、二一四五號），與本件有無裁判上一罪
之關係，是否為起訴效力所及，案經發回，應一併注意查明。
二上訴駁回（即乙○○非法吸用化學合成麻醉藥品）部分
按刑事訴訟法第三百七十六條所列各罪之案件，經第二審判決者，不得上訴於第三審
法院，法有明文。本件上訴人乙○○非法吸用化學合成麻醉藥品部分，原審係依麻醉
藥品管理條例第十三條之一第二項第四款論處罪刑，核屬刑事訴訟法第三百七十六條
第一款之案件。依首開說明，既經第二審判決，自不得上訴於第三審法院，上訴人乙
○○竟復提起上訴，顯為法所不許，此部分應予駁回。
據上論結，應依刑事訴訟法第三百九十七條、第四百零一條、第三百九十五條前段，
判決如主文。
中      華      民      國    八十六    年      六      月     十二     日
                              最高法院刑事第六庭
                                  審判長法官  黃  劍  青
                                        法官  劉  敬  一
                                        法官  林  增  福
                                        法官  林  文  豐
                                        法官  邵  燕  玲
      右正本證明與原本無異
                                              書  記  官
中      華      民      國    八十六    年      六      月     二十     日
                                                                        Ｄ
